【裁判字號】    99,訴,350
【裁判日期】    990526
【裁判案由】    強盜等
【裁判全文】
臺灣臺南地方法院刑事判決               99年度訴字第350號
公  訴  人  臺灣臺南地方法院檢察署檢察官
被      告  甲○○
指定辯護人  本院公設辯護人   林宜靜
上列被告因強盜等案件，經檢察官提起公訴（98年度偵字第16683
號、第2284號、第2615號、第2695號、第2696號、第2697號、第
3045號、第3303號、第3534號），本院判決如下：
    主  文
甲○○犯如附表所示編號一、二、三、四、五、七所示之攜帶兇
器強盜罪，共陸罪，各處如附表編號一、二、三、四、五、七所
示之宣告刑；又犯如附表所示編號六之行使變造特種文書罪，處
如附表編號六所示之宣告刑。應執行有期徒刑拾貳年陸月，扣案
之電擊棒壹支、膠水壹瓶、黑色膠帶壹捲、剪刀壹支，均沒收。
    事  實
一、甲○○於民國88年間曾因違反懲治盜匪條例案件，經臺灣高
    等法院臺南分院以88年度上訴字第366號刑事判決，判處有
    期徒刑12年，於88年5月20日確定（縮刑期滿日為99年5月10
    日），甫於96年3月19日假釋出獄，詎其於假釋期間，仍不
    知悔改，竟基於意圖為自己之不法所有之意思，於98年1月
    12日凌晨4時許，身穿黑色長袖外套、頭戴眼鏡及鴨舌帽，
    進入臺南縣永康市○○○路331號「海洋雙星電子遊戲場」
    （24小時營業）店內，拿出新台幣（下同）300元，叫在場
    服務之櫃檯人員丁○○「開機」，隨後甲○○自行走到門外
    ，丁○○聞言後旋為「開機」，未幾甲○○復走進店內表示
    不玩了，叫丁○○把「開機」分數洗掉，丁○○遂走向櫃檯
    要將卡片收回時，甲○○尾隨在丁○○身後，手持可將人電
    昏不能抵抗之兇器「電擊棒」1支，抵住黃英秀後背，向丁○○說「搶劫」，命丁○○把收銀櫃檯內的錢交出來，致丁○○心懼未敢抗拒，遂依甲○○之指示，將店內櫃檯抽屜打
    開，甲○○即逕自出手將櫃檯內之金錢25,000元搜括據為己
    有，得手後逕行離去。
二、甲○○復意圖為自己之不法所有，於98年9月9日上午6時21
    分許，身穿薄外套、頭戴帽子及眼鏡，佯裝顧客走進臺南市
    ○○路○段202號「楠雅電子遊戲場」店內，詢問在場工作人
    員戊○○有無「水果機台」？戊○○答稱「你前兩天不是有
    來問過嗎」？隨後甲○○表示要借廁所，戊○○請甲○○至
    隔壁「網咖」上廁所，甲○○隨即拿出前揭「電擊棒」1支
    ，擋在櫃檯門口命戊○○交出抽屜鑰匙，戊○○未為交付，
    甲○○即出手毆打戊○○（傷害部份未據告訴）並搶走抽屜
    鑰匙，自行打開抽屜，搶走抽屜內財物30,000元及戊○○所
    有置於櫃檯之手機1支（序號000000000000000、廠牌EL IYA
    ），得手後逕自離去。
三、甲○○復意圖為自己之不法所有，於98年9月28日上午6時30
    分許，頭戴眼鏡及鴨舌帽，進入臺南市○○路○段264號「滿
    天星電子遊戲場」後，詢問在場工作人員王璇店內有什麼
    機台？佯裝欲把玩「電子遊戲機台」，邊詢問邊打量四週環
    境，隨後甲○○進入店內廁所再出來時，即持前揭「電擊棒
    」1支，並抓住王璇之肩膀，將王璇押至店內櫃檯後，
    王璇遭壓制後未敢稍動，甲○○旋自行打開櫃檯抽屜，將
    抽屜內財物15,000元搜括取走後，逕行離去。
四、甲○○復意圖為自己之不法所有，於98年10月5日上午10時
    30分許，騎乘機車、身穿外套、頭戴眼鏡及鴨舌帽，前往臺
    南縣新化鎮○○路305-1號「大阪神電子遊戲場」，進入店
    內後先四處觀望，繼走向櫃檯向在場工作人員乙○○詢問「
    這裡是投代幣的嗎」？乙○○答稱「是的」，甲○○旋以右
    手搭在乙○○肩上控制乙○○行動，左手持前揭「電擊棒」
    1支抵在乙○○胸前，並聲稱「搶劫」，致乙○○心生畏怖
    未敢拒抗而打開櫃檯抽屜，任由甲○○拿取押屜內現金，甲○○發現抽屜內財物不多，口說「這麼少」!遂自行拉開抽
    屜，發現抽屜內另有現金52,000元，乃逕行強取後駕駛機車
    離去。
五、甲○○復意圖為自己之不法所有，於98年11月3日上午6時許
    ，騎乘黑色機車、身穿黑色夾克、戴黑色鏡框眼鏡、頭戴鴨
    舌帽，前往臺南縣永康市○○○路372號「超悟空電子遊戲
    場」，甲○○進入該處店內後，向坐在收銀櫃檯之現場工作
    人員丙○○表示要借用廁所，經應允進入廁所再出來後，甲○○即以左手搭在丙○○肩上，右手持前揭「電擊棒」1支
    威脅丙○○將錢拿出來，致丙○○心生畏怖未敢抗拒，隨後
    甲○○自行打開收銀台櫃子，強行取走櫃內擺放之零錢計
    1,000餘元，甲○○乃質問丙○○「千元鈔放在那」？丙○○回稱「沒有千元鈔」，甲○○即自行再次在櫃內翻找，強
    行取走櫃內現金26,000餘元以及丙○○之手機1支（廠牌ALC
    ATEL、序號ESN：3E728380），得手後將丙○○趕至店內廁
    所叫丙○○自己進入把門鎖上，其即駕駛機車逕行離去。
六、甲○○（一）基於變造機車牌照號碼之意思，於98年11月19
    日上午某時許，以黑色之膠帶黏貼方式，將其向臺南市○○
    路○段115號1樓匯豐機車出租店承租之牌照號碼「303-CTQ」
    號黑色機車之車牌號碼，貼黏變造成「303-QTQ」號後駕駛
    而為下列（二）行為之交通工具。（二）其復基於意圖為自
    己之不法所有之意思，於98年11月19日上午10時5分許，駕
    駛上開變造為「303-QTQ」號之機車，前往臺南市安平區○○○街592 巷14號「鑫源電子遊藝場」，進入該處店內後，
    向在場工作人員庚○○表示要打電玩機台，因甲○○不具該
    遊藝場會員身分而遭庚○○拒絕，甲○○遂取出預藏之前揭
    「電擊棒」，抵住庚○○腹部並表示「只要錢」，強行取走
    櫃檯內庚○○所有之「朱紅色霹靂腰包」1個（內有：以橡
    皮筋綑綁之鑫源電子遊號藝場5000分寄分卡3張、1000分寄
    分卡16張、500分寄分卡11張、100分寄分卡15張以及現金24
    900元），得手後，駕駛機車離去，庚○○旋尾追至店外記
    下甲○○之機車車牌號碼「303-QTQ」號向警報案，嗣經警
    於同日14時35分許，在臺南市○區○○○街5號前查獲甲○○
    ，並扣得其強盜時穿戴之安全帽1頂、黑色外套1件；其所有
    用以變造機車牌號之膠水1瓶、黑色膠帶1捲、剪刀1支，強
    盜用之電擊棒1支；其強盜所得之物「朱紅色霹靂腰包」1個
    、鑫源電子遊號藝場之5000分寄分卡3張、10 00分寄分卡16
    張、500分寄分卡11張、100分寄分卡15張、現金22000元（
    警察查扣22800元，其中800元是被告甲○○自己所有，其餘
    強盜所得之金錢已花用罄盡）。
七、案經臺南市警察局第四分局、第五分局及臺南縣警察局永康
    分局、新化分局報請臺灣臺南地方法院檢察署檢察官偵查起
    訴。
    理  由
一、被告甲○○對本案之卷證資料表示沒有爭執，且迄於言詞辯
    論終結前亦未聲明異議。本院審酌該證據資料作成時之情況
    ，核無違法取證或其他瑕疵，且為證明本件犯罪事實所必要
    之重要關係事項，認為以之作為證據為適當，上開部分具傳
    聞性質之相關證據資料，依刑事訴訟法第159條之5第2項規
    定自得作為證據。
二、上揭犯罪事實，業據被告甲○○於本院審理中坦承不諱，核
    與被害人丁○○、戊○○、王璇、乙○○、丙○○、庚○○於警詢及偵查中之證述相符，並有案發現場監視器錄影翻
    拍照片計59張、警察搜證照片計27張、指認犯罪嫌疑人紀錄
    表3紙、機車出租合約書影本1紙、扣押物品目錄表2份、贓
    物認領保管單1紙附卷可稽。並有其強盜時穿戴之安全帽1頂
    、黑色外套1件；其所有用以變造機車牌號之膠水1瓶、黑色
    膠帶1捲、剪刀1支，強盜用之電擊棒1支；其強盜所得之物
    「朱紅色霹靂腰包」1個、鑫源電子遊號藝場之5000分寄分
    卡3 張、1000分寄分卡16張、500分寄分卡11張、100分寄分
    卡15 張、現金22000元（警察查扣22800元，其中800元是被
    告甲○○自己所有）扣案可資佐證。事證明確，被告犯行洵
    堪認定。
三、被告甲○○攜帶可將人電昏不能抵抗之兇器「電擊棒」為犯
    罪工具，並以之而為犯罪事實一、二、三、四、五及六（二
    ）之6件強盜犯行，核其該部分所為，均係犯刑法第330條第
    1項、第321條第1項第3款之攜帶兇器強盜罪。又機車號牌係
    屬刑法第212條之特種文書（參見最高法院63年台上字第155
    0號判例要旨），被告變造機車號牌後行使〔見其犯罪事實
    六（一）之犯行〕，核其所為係犯刑法第216條、第212條之
    行使變造特種文書罪。其變造之低度行為為行使之高度行為
    吸收，不另論罪。被告所犯上開7罪，犯意各別，犯罪時間
    、地點互殊，應予分論併罰。審酌被告之智識教育程度為高
    中畢業、生活經濟情況不佳，其正值青壯，不思循正當途徑
    賺取金錢，竟以持可將人電昏不能抵抗之兇器「電擊棒」為
    上開多次之強盜犯行，且其於88年間曾因違反懲治盜匪條例
    案件，經臺灣高等法院臺南分院以88年度上訴字第366號刑
    事判決，判處有期徒刑12年，於88年5月20日確定（縮刑期
    滿日為99年5月10日），甫於96年3月19日假釋出獄，仍在假
    釋期間，有臺灣高等法院被告前案紀錄表在卷可稽，竟不知
    悔改又犯上開多起犯行，造成社會治安動盪及被害人心理之
    恐懼不安，所生之危害實屬非輕，且未賠償其強盜所造成之
    損失及其事後坦承犯行並表悔意，以及檢察官具體求處有期
    徒刑30年尚屬過重等一切情狀，爰判處如主文所示之刑（各
    罪詳細宣告刑見附表編號一至七所示），並定其應執行刑為
    有期徒刑12年6月，以示懲儆。扣案之膠水1瓶、黑色膠帶1
    捲、剪刀1支，係被告所有用以變造機車牌號之物；扣案之
    電擊棒1支，係被告所有用以強盜之物，均依刑法第38條第1
    項第2款規定，並宣告沒收。扣案之「朱紅色霹靂腰包」1個
    、鑫源電子遊號藝場之5000分寄分卡3張、10 00分寄分卡16
    張、500分寄分卡11張、100分寄分卡15張、現金22000元（
    警察查扣22800元，其中之22000元是強盜所得款，另800元
    是被告甲○○自己所有，另其餘強盜所得之金錢均已被被告
    花用罄盡），係被強盜之物，非屬被告所有，應歸還被害人
    ，自不得宣告沒收。扣案之800元是被告自己所有，不得宣
    告沒收。另扣案之安全帽1頂、黑色外套1件僅是被告強盜時
    穿戴之衣、帽，並非供犯罪所用之物，均不得宣告沒收。
據上論斷，應依刑事訴訟法第299條第1項前段，刑法第216條、
第212條、第330條第1項、第321條第1項第3款、第51條第5款、
第38條第1項第2款，刑法施行法第1條之1，判決如主文。
本案經檢察官己○○到庭執行職務
中    華    民    國    99    年    5    月    26     日
            刑事第一庭    審判長法  官  夏金郎
                                法  官  鄭銘仁
                                法  官  林勝利
以上正本證明與原本無異。
如不服本判決應於收受本判後10日內向本院提出上訴書狀，並應
敘述具體理由。其未敘述上訴理由者，應於上訴期間屆滿後20日
內向本院補提理由書狀（均須按他造當事人之人數附繕本）「切
勿逕送上級法院」。
                                書記官   曾國華
中    華    民    國    99    年    5    月    26     日
附表
┌──┬──────────┬────────┬────┐
│編號│犯  罪  事  實      │罪           名 │宣 告 刑│
├──┼──────────┼────────┼────┤
│ 一 │如犯罪事實一所載。  │攜帶兇器強盜罪  │處有期徒│
│    │                    │                │刑柒年貳│
│    │                    │                │月，電擊│
│    │                    │                │棒壹支沒│
│    │                    │                │收。    │
├──┼──────────┼────────┼────┤
│ 二 │如犯罪事實二所載。  │攜帶兇器強盜罪  │處有期徒│
│    │                    │                │刑柒年貳│
│    │                    │                │月，電擊│
│    │                    │                │棒壹支沒│
│    │                    │                │收。    │
├──┼──────────┼────────┼────┤
│ 三 │如犯罪事實三所載。  │攜帶兇器強盜罪  │處有期徒│
│    │                    │                │刑柒年貳│
│    │                    │                │月，電擊│
│    │                    │                │棒壹支沒│
│    │                    │                │收。    │
├──┼──────────┼────────┼────┤
│ 四 │如犯罪事實四所載。  │攜帶兇器強盜罪  │處有期徒│
│    │                    │                │刑柒年貳│
│    │                    │                │月，電擊│
│    │                    │                │棒壹支沒│
│    │                    │                │收。    │
├──┼──────────┼────────┼────┤
│ 五 │如犯罪事實五所載。  │攜帶兇器強盜罪  │處有期徒│
│    │                    │                │刑柒年貳│
│    │                    │                │月，電擊│
│    │                    │                │棒壹支沒│
│    │                    │                │收。    │
├──┼──────────┼────────┼────┤
│ 六 │如犯罪事實六（一）所│行使變造特種文書│處有期徒│
│    │載。                │罪              │刑參月，│
│    │                    │                │膠水壹瓶│
│    │                    │                │、黑色膠│
│    │                    │                │帶壹捲、│
│    │                    │                │剪刀壹支│
│    │                    │                │，均沒收│
│    │                    │                │。      │
├──┼──────────┼────────┼────┤
│ 七 │如犯罪事實六（二）所│攜帶兇器強盜罪  │處有期徒│
│    │載。                │                │刑柒年貳│
│    │                    │                │月，電擊│
│    │                    │                │棒壹支沒│
│    │                    │                │收。    │
└──┴──────────┴────────┴────┘
附錄本案論罪科刑法條全文：
犯刑法第212條
偽造、變造護照、旅券、免許證、特許證及關於品行、能力服務
或其他相類之證書、介紹書，足以生損害於公眾或他人者，處1
年以下有期徒刑、拘役或3百元以下罰金。
刑法第216條
行使第210條至第215條之文書者，依偽造、變造文書或登載不實
事項或使登載不實事項之規定處斷。
刑法第321條
犯竊盜罪而有左列情形之一者，處六月以上、五年以下有期徒刑
：
一、於夜間侵入住宅或有人居住之建築物、船艦或隱匿其內而犯
    之者。
二、毀越門扇、牆垣或其他安全設備而犯之者。
三、攜帶兇器而犯之者。
四、結夥三人以上而犯之者。
五、乘火災、水災或其他災害之際而犯之者。
六、在車站或埠頭而犯之者。
前項之未遂犯罰之。
刑法第330條
犯強盜罪而有第321條第1項各款情形之一者，處7年以上有期徒
刑。
前項之未遂犯罰之。

司法院資訊處製作；財團法人民間司法改革基金會備份。
